【裁判字號】    97,簡上,280
【裁判日期】    970506
【裁判案由】    詐欺
【裁判全文】
臺灣高雄地方法院刑事判決             97年度簡上字第280號
上  訴  人
即  被  告  乙○○
輔  佐  人  丁○○
上列上訴人因被告詐欺案件，不服本院高雄簡易庭96年度簡字第
7642號中華民國97年1 月25日第一審簡易判決（原聲請簡易判決
處刑案號：臺灣高雄地方法院檢察署檢察官96年度偵緝字第3232
號）提起上訴，本院管轄之第二審合議庭判決如下：
    主  文
上訴駁回。
    事實及理由
一、公訴人及被告於本院審理程序，對於檢察官聲請簡易判決處
    刑書所列證據之證據能力，均不爭執，同意作為證據，再本
    案經本院審理結果，認第一審簡易判決之認定事實及證據取
    捨均無不當，爰引用如附件之第一審判決書（含聲請簡易判
    決處刑書）記載之事實及理由。
二、被告上訴意旨略以：被告於民國95年12月29日隻身北上謀職
    ，因未找到固定工作，臨時以中古汽車為屋，私人重要物品
    除置放於汽車上外，另置於機車置物箱內，並為節省停車費
    ，乃將汽車及機車停於華中橋下之河濱公園附設網球場大門
    邊，詎置放於機車內之中國信託商業銀行股份有限公司新興
    分行帳戶（下稱中信銀行）資料竟遭竊，被告發現後隨即向
    中信銀行股份有限公司以電話掛失，經服務人員告知已被列
    為警示帳戶，故被告並未將帳戶交付予不詳姓名之詐欺集團
    使用等語。經查：
  (一)中信銀行帳號000000000000號帳戶係被告申請設立，嗣有被
    害人甲○○、丙○○分別於96年3 月5 日、同年月8 日遭詐
    欺集團成員詐騙，因而陷於錯誤，分別匯出新臺幣（下同）
    8 萬元、2 萬9 千元至被告上開帳戶內，旋遭提領一空等情
    ，業經被害人甲○○、丙○○於警詢時指訴明確，並有中信
    銀行存入憑證、玉山銀行匯款回條、上開中信銀行帳戶歷史
    交易查詢在卷可憑，是此部份之事實，堪以認定。
  (二)被告雖以上開情詞置辯，惟查：
  1.關於帳戶資料係何時、地遭竊乙節，被告於警詢時供稱：係
    於96年3 月初置於機車內遭竊云云（警卷第2 頁），然參諸
    該帳戶之歷史交易查詢（警卷第50頁），該帳戶於96年3 月
    2 日以現金存入2 千元，隨即於翌日即以金融卡提領，被告
    卻又否認該筆金額為其所存、取，則被告關於帳戶遭竊時間
    之陳述已有疑義。再被告供承：該中信銀行帳戶是供薪資轉
    帳用，大部分交易均使用該中信銀行帳戶，且其同時遭竊者
    尚有富邦銀行帳戶資料（二審卷第49、50頁反面）云云，顯
    然該機車置物箱用於放置被告平日使用或重要之物品，衡情
    ，被告自應會謹慎保管避免遺失，且縱確有遭竊之事實，理
    應會於遭竊後隨即發現，然被告卻分別於偵查中供稱：於96
    年4 月初掛失（偵卷第30 頁） 云云，顯然亦與常理不合。
    又被告先於偵查中供稱密碼是伊生日（偵卷第30頁），復於
    審理時陳稱，伊將密碼單與提款卡放在一起，密碼單尚未拆
    封云云（二審卷第49頁反面），其說詞反覆，已難採信。且
    衡諸社會常情，稍有社會歷練、經驗之人，均知提款卡應與
    密碼應分別保存，或者將密碼牢記心中，而無須在任何物體
    上標示或載明密碼，以免徒增帳戶遭人持提款卡併同密碼逕
    予盜領款項之風險，本件被告尚非至愚之人，對前述一般社
    會經驗常情當知之甚稔，理應無將上開帳戶提款卡密碼與存
    簿併同放置，抑或置於他人隨處可見處所之情事，是被告上
    開辯詞，顯係卸責飾詞，並不足採。
  2.又自實施詐欺之人角度審酌，其既知利用他人之帳戶掩飾犯
    罪所得，應非愚昧之人，當知社會上一般正常之人，如帳戶
    存摺、印鑑章、提款卡、提款密碼遺失或遭竊，為防止拾得
    或竊得之人盜領其存款或做為不法使用，而徒增訟累，必於
    發現後立即報警或向金融機構辦理掛失止付，在此情形下，
    如仍以該帳戶作為犯罪工具，則在其向他人詐欺，致使被害
    人將款項匯入該帳戶後，極有可能因帳戶所有人掛失止付而
    無法提領，則其大費周章從事於犯罪之行為，甘冒犯罪後遭
    追訴、處罰之風險，卻只能平白無故替原帳戶所有人匯入金
    錢，而無法得償犯罪之目的，此等損人不利己之舉，又豈是
    聰明狡詐之罪犯所會犯之錯誤。換言之，從事此等財產犯罪
    之不法份子，若非確知該帳戶所有人不會去報警或掛失止付
    ，以確定其等能自由使用該帳戶提款、轉帳，則其等應不至
    於以該帳戶從事於財產犯罪。是上開帳戶資料既確有遭詐欺
    集團用於向被害人甲○○、丙○○詐欺取財之事實，從而客
    觀上當可合理認定被告確有提供上開帳戶資料予詐欺取財集
    團成員，而供詐欺犯罪集團持向被害人詐取財物之情無訛。
  3.綜上所述，本件事證明確，被告所辯不足採信，其犯行應堪
    認定。
三、核被告所為，係犯刑法第30條第1 項、第339 條第1 項之詐
    欺取財罪之幫助犯，應依刑法第30條第2 項之規定，按正犯
    之刑減輕之。原審以被告罪證明確，因而適用刑法第30條第
    1 項、第339 條第1 項之規定，並審酌其提供帳戶供詐欺犯
    罪者方便行騙財物，不僅造成執法機關難以查緝犯罪行為人
    ，嚴重危害社會治安，助長社會犯罪風氣，更造成被害人求
    償上之困難，事後均否認犯行，犯罪後態度欠佳，念及被告
    並無前科，素行尚佳等一切情狀，判處被告有期徒刑5 月，
    減刑為有期徒刑2 月又15日，如易科罰金，以1 千元折算1
    日，其認事用法並無違誤，量刑亦屬妥適，被告上訴意旨否
    認犯罪，指摘原判決不當，為無理由，應予駁回。
四、據上論斷，應依刑事訴訟法第455 條之1 第1 項、第3 項、
    第368 條、第373 條，判決如主文。
本案經檢察官郭騰月到庭執行職務。
中    華    民    國    97    年    5     月    6     日
                  刑事第一庭  審判長 法  官  陳明富
                                     法  官  張琬如
                                     法  官  王淑惠
以上正本證明與原本無異。
不得上訴。
中    華    民    國    97    年    5     月    6     日
                                     書記官  郭素蓉
附錄法條
刑法第339條
意圖為自己或第三人不法之所有，以詐術使人將本人或第三人之
交付者，處5 年以下有期徒刑、拘役或科或併科1 千元以下罰金
。
以前項方法得財產上不法之利益或使第三人得之者，亦同。
前二項之未遂犯罰之。


司法院資訊處製作；財團法人民間司法改革基金會備份。
